臺灣新北地方法院行政訴訟判決
111年度交字第664號
原      告  劉炳均  

被      告  新北市政府交通事件裁決處
                      設新北市○○區○○路○段000號2樓
代  表  人  李忠台    住同上
訴訟代理人  黃曉妍    律師
                      住臺北市○○區○○○路○段0號5樓之
                        1
上列當事人間因交通裁決事件，原告不服被告民國111年8月22日
新北裁催字第48-000000000號、111年11月7日新北裁催字第48-0
00000000號違反道路交通管理事件裁決，向本院提起行政訴訟，
本院判決如下：
    主  文
一、原告之訴駁回。
二、訴訟費用新臺幣參佰元由原告負擔。
    事實及理由
壹、程序方面：
一、原告不服被告所為道路交通管理處罰條例第8 條之裁決而提
    起撤銷訴訟，依行政訴訟法第237 條之1 ，應適用交通裁決
    事件訴訟程序。本件因卷證資料已經明確，本院依同法第23
    7 條之7 規定，不經言詞辯論，直接裁判。
二、本件被告機關就本案違規事實（如下爭訟概要欄所示），前
    於111年8月22日以新北裁催字第48-000000000號違反道路交
    通管理事件裁決，嗣經本院以111年9月28日新北院賢行審二
    111年度交字第664號函請被告重新審查，經被告重新審查後
    ，以其原裁決書上所為之易處處分（即易處加倍吊扣汽車牌
    照）於法無效乃將之刪除，而於111年11月7日依相同之舉發
    違規事實及舉發違反法條重新製開新北裁催字第48-0000000
    00號違反道路交通管理事件裁決書，此有本院111年9月28日
    新北院賢行審二111年度交字第664號函(稿)、被告答辯狀、
    更正前及更正後之裁決書在卷足憑（見本院卷第27-28頁、
    第53頁至第59頁、第85頁、第99頁）。從而，本件原告就同
    一違規事實之原裁決既已依法提起訴訟請求撤銷，而被告機
    關經重新審查結果，雖撤銷原裁決而重行更正製開新裁決，
    並就同一舉發交通違規事實為答辯，然被告重新所為之變更
    後裁決，並非完全依原告之請求處置，則參酌行政訴訟法第
    237條之4第3項規定反面解釋之旨，依法本件自不得視為原
    告撤回起訴，本院自仍應就被告變更後即111年11月7日新北
    裁催字第48-000000000號違反道路交通管理事件裁決為審理
    之標的，核先敘明。
貳、實體方面：
一、爭訟概要：緣原告劉炳均駕駛名下車牌號碼000-0000號自用
    小客車（下稱系爭汽車），於民國（下同）111年5月23日00
    時43分，行經國道1號北向235.3公里處時，因有「速限110
    公里，經雷達(射)測定行速為174公里，超速64公里」、「
    行車速度超過規定之最高時速60公里(處車主)」之違規行為
    ，經內政部警政署國道公路警察局第四公路警察大隊（下稱
    原舉發機關）以非固定式科學儀器採證後認定違規屬實，爰
    於111年6月6日填製國道警交字第000000000號、第00000000
    0號舉發違反道路交通管理事件通知單逕行舉發，案件均於
    舉發當日移送被告，並於111年6月8日合法於送達原告。
　　原告於111年6月14日提出申訴，案經被告向原舉發機關查明
    陳述情節及違規當時情形後，認有上開違規事實，於111年8
    月22日依道路交通管理處罰條例第43條第1項第2款及同條第
    4項規定，製開新北裁催字第48-000000000號及第48-000000
    000號違反道路交通管理事件裁決書，分別裁處原告「罰鍰
    新臺幣8,000元整，記違規點數3點，並應參加道路交通安全
    講習。」及「吊扣汽車牌照6個月。」，為避免一次裁決導
    致原處分無效，被告爰更正新北裁催字第48-000000000號違
    反道路交通管理事件裁決書裁罰主文，於111年11月7日依相
    同之舉發違規事實及舉發違反法條重新製開裁決書，原告不
    服，遂提起本件行政訴訟。
二、原告起訴主張及聲明：
㈠、主張要旨：
⑴、原告於民國111年5月23日00時43分駕駛車號000-0000自小客
    車，行駛於國道1號北向235.3公里處時，因超速被超速照相
    機舉發，致遭裁決應處新臺幣8000元罰鍰及吊扣車牌6個月
    （甲證1)。
⑵、原告因當日晚上參加台中一年一度白沙屯馬祖祈求祭典，不
    料同車信徒身體深感不適，冒冷汗全身無力發高燒呼吸急促
    ，並於當下立刻開車送往當地大醫院急診室請求就診，被院
    方拒收看診表明患者來至北部並說明此時為新冠病毒傳染期
    之高風險期間（COVID-19)，考量當時衛福部之政策（防止
    疫情擴善），然而求助無門，院方緊急救護車也未能乘載幫
    助，並請求同車友人趕緊北上乘載就診（甲證2)，考量當下
    緊急，患者身體也非常不適、呼吸急促並發高燒才在國道行
    駛過程中超速而被舉發。願庭上審酌當時之情形，為行政罰
    法第13條（起訴狀誤載第23條）之緊急避難之要件撤回原處
    分。被告所為的裁決違法，請求判決如聲明所示。
㈡、聲明：⑴原處分撤銷。⑵訴訟費用由被告負擔。　　
三、被告答辯及聲明：
㈠、答辯要旨：
⑴、經查，原舉發機關回復函(被證3)內容，並同時輔以值勤位置
    與標牌位置示意圖(被證5)，可知111年5月23日原舉發機關
    員警於國道1號北向235.3公里處執行測速勤務，於00時43分
    時，原告駕駛系爭汽車經過，經雷射槍器號ATS006測得行速
    為174公里/小時，該路段限速為110公里/小時，超速64公里
    ，遂依法舉發，舉發行為合乎正當法律程序之要求，另有勤
    務分配表(被證5)在卷可供作佐證。
⑵、檢視違規現場照片(被證5)，可見系爭路段確實設有「警52」
    標牌，而該標牌清晰並不存任何可能致用路人難以辨識之情
    形。又參考上揭示意圖內容(被證5)及採證照片(被證3)，員
    警當日於國道1號北向235.3公里處以車尾偵測方式進行測照
    勤務，測距約為40公尺，經換算可得系爭汽車實際違規地點
    約位國道1號北向235.26公里處，而系爭路段之「警52」標
    牌設立於國道1號北向236公里處，故該測速取締標誌設置地
    點與實際測得違規地點間相距約740公尺，合於處罰條例第7
    條之2第3項所訂之「300公尺以上、1000公尺以下」標準。
    另原告駕駛時速係由合格檢驗之測速儀器所測得，行為時測
    得之時速為174公里，顯逾系爭路段限速110公里之規定，違
    規事實明確，依法舉發並無違誤，隨卷檢附測速照相儀器之
    合格審驗儀器之證明書(被證5)，供鈞院作為審查之依據。
⑶、原告固以同車乘客身體明顯不適又遭鄰近醫院拒收，不得以
    超速返回北部就醫等語請求撤銷原處分或酌情減輕，惟如上
    述說明，原告當時行速為174公里，逾系爭路段限速高達64
    公里，超速之違規事實明確，考量駕駛人於車輛超高速行駛
    時，其視野大幅變窄、視力明顯減弱，除如遇突發狀況難以
    即時反應外，所需煞停距離亦加長，易造成連環追撞事故，
    且於高速情形下發生撞擊，對駕駛人本人或其他不特定用路
    人之生命安全之危害不言而喻，雖其情可憫，然基於對其他
    不特定用路人生命身體安全之保護，並考量行政罰法第13條
    所謂緊急避難行為，須自己或他人之生命、身體、自由或財
    產猝遇危險之際，非違反相關行政法上義務，別無救護之途
    者，始足當之。換言之，緊急避難行為除客觀上須有自己或
    他人之生命、身體、自由或財產上遭遇急迫之危險外，行為
    人所採之避難行為尚須出於不得已或必要之行為，且該行為
    係為達成避難目的之唯一而必要之手段，始足阻卻違法，原
    告雖提出新冠病毒檢驗結果之數位證明，然此僅得證明確有
    感染心冠病毒之事實，並不足證其所述之危急情況確實存在
    ，亦未明確指明所指之鄰近大醫院為何，被告自無從查證，
    退步言之，縱使其所述遭醫院拒收、拒載之情屬實，仍可以
    電話聯繫警消及衛生單位予以協助，而非冒然以超速行為進
    行接送，其超速行為將提高無辜用路人因而受有生命、身體
    損害之風險，尚難謂原告斯時所採取之駕駛行為，係屬別無
    合理選擇情形下不得已之行為，難認屬緊急避難事由，歉難
    撤銷原處分。
⑷、再者，原告既為汽車駕駛人，有汽車車籍查詢資料及駕駛人
    資料（被證7）為憑，其對上述規定應知之甚詳，並應確實
    遵守。是原告前揭所述，無非單方所執之詞，委無足取。綜
    上所述，被告依法裁處，應無違誤。原告之訴為無理由，陳
    請判決如答辯聲明所載，以維法紀。
㈡、聲明：⑴原告之訴駁回。⑵訴訟費用由原告負擔。　　
四、爭點事項：
㈠、原告主張「當時因同車信徒身體深感不適、被院方拒收看診
    ，不得已才超速將病患送回北部」，應依行政罰法第13條緊
    急避難撤銷原處分，其理由是否可採？
㈡、原告申述書主張「高速公路前方未有任何警語標示，有違行
    車用路人保障」，故應撤銷此罰單，其理由是否可採？　　
五、本院的判斷：
㈠、前提事實：
    爭訟概要欄所載之事實，除上開爭點事項外，其餘事實業據
    原告於起訴狀所不爭執，並有國道警交字第000000000號、
    第000000000號舉發違反道路交通管理事件通知單、案件移
    送記錄及合法送達資料、原告申訴書、內政部警政署國道公
    路警察局第四公路警察大隊111年7月12日國道警四交字第11
    10502453號函及檢送採證照片、新北裁催字第48-000000000
    號及第48-000000000號違反道路交通管理事件裁決書及其送
    達證書、內政部警政署國道公路警察局第四公路警察大隊11
    1年11月3日國道警四交字第1110507231號函及檢送勤務分配
    表、示意圖、「警52」標誌現場圖、雷達測速儀檢定合格證
    書、111年11月7日重新製開新北裁催字第48-000000000號違
    反道路交通管理事件裁決書、駕駛人基本資料、汽車車籍查
    詢資料等（見本院卷第63頁至第103頁）在卷足資佐證，此
    事實應堪認定。
㈡、應適用之相關法令：
⑴、道路交通標誌標線號誌設置規則第55-2條：「測速取締標誌
    「警52」，用以警告車輛駕駛人前方路段常有測速取締執法
    ，促使行車速度不得超過道路規定之最高速限或低於規定之
    最低速限。本標誌設於測速取締執法路段前，一般道路應於
    一百公尺至三百公尺間，高速公路、快速公路應於三百公尺
    至一千公尺。」。
⑵、道路交通標誌標線號誌設置規則第85條第1項：「最高速限標
    誌「限５」，用以告示車輛駕駛人前方道路最高行車時速之
    限制，不得超速。設於以標誌或標線規定最高速限路段起點
    及行車管制號誌路口遠端適當距離處；里程漫長之路段，其
    中途得視需要增設之。」。
⑶、高速公路及快速公路交通管制規則第5條第1 項：「汽車行駛
    高速公路及快速公路，應依速限標誌指示。但遇有濃霧、濃
    煙、強風、大雨或其他特殊狀況，致能見度甚低時，其時速
    應低於四十公里或暫停路肩，並顯示危險警告燈。」。
⑷、道路交通管理處罰條例第7條之2第1項第7款、第2項第9款、
    第3項、第5項：「汽車駕駛人之行為有下列情形之一，當場
    不能或不宜攔截製單舉發者，得逕行舉發：七、經以科學儀
    器取得證據資料證明其行為違規。」、「前項第七款之科學
    儀器屬應經定期檢定合格之法定度量衡器，其取得違規證據
    資料之地點或路段，應定期於網站公布。但汽車駕駛人之行
    為屬下列情形之一者，不在此限：九、行車速度超過規定之
    最高速限或低於規定之最低速限。」、「對於前項第九款之
    取締執法路段，在一般道路應於一百公尺至三百公尺前，在
    高速公路、快速公路應於三百公尺至一千公尺前，設置測速
    取締標誌。」、「第一項、第四項逕行舉發，公路主管或警
    察機關應記明車輛牌照號碼、車型等可資辨明之資料，以汽
    車所有人或其指定之主要駕駛人為被通知人製單舉發。但租
    賃期一年以上之租賃業汽車，經租賃業者申請，得以租用人
    為被通知人製單舉發。」。
⑸、道路交通管理處罰條例第24條第1 項第3 款：「汽車駕駛人
    ，有下列情形之一者，應接受道路交通安全講習：三、有第
    四十三條規定之情形。」。
⑹、道路交通管理處罰條例第43條第1 項第2 款、第4 項前段、
    第5 項前段：「汽車駕駛人，駕駛汽車有下列情形之一者，
    處新臺幣六千元以上二萬四千元以下罰鍰，並當場禁止其駕
    駛：二、行車速度，超過規定之最高時速六十公里。」、「
    汽車駕駛人有第一項或前項行為者，並吊扣該汽車牌照六個
    月。」、「汽車駕駛人違反第一項、第三項規定者，應接受
    道路交通安全講習。」。
⑺、道路交通管理處罰條例第63條第1 項第3 款：「汽車駕駛人
    有下列各款所列條款之一者，除依原條款處罰鍰外，並予記
    點：三、有第四十三條、第五十三條或第五十三條之一情形
    之一者，各記違規點數三點。」。
⑻、道路交通管理處罰條例第85條第1 項：「本條例之處罰，受
    舉發違反道路交通管理事件之受處罰人，認為受舉發之違規
    行為應歸責他人者，應於舉發違反道路交通管理事件通知單
    應到案日期前，檢附相關證據及應歸責人相關證明文件，向
    處罰機關告知應歸責人，處罰機關應即另行通知應歸責人到
    案依法處理。逾期未依規定辦理者，仍依本條例各該違反條
    款規定處罰。」。　　
⑼、按「本細則依道路交通管理處罰條例第九十二條第四項規定
    訂定之。」、「處理違反道路交通管理事件之程序及統一裁
    罰基準，依本細則之規定辦理。前項統一裁罰基準，如附件
    違反道路交通管理事件統一裁罰基準表。」，違反道路交通
    管理事件統一裁罰基準及處理細則第1 條、第2 條第1 項、
    第2 項分別亦有明定，是違反道路交通管理事件統一裁罰基
    準及處理細則即係基於法律之授權所訂定，而該處理違反道
    路交通管理事件之統一裁罰基準（即「違反道路交通管理事
    件統一裁罰基準表」）已考量「違反事件」、「法條依據」
    、「法定罰鍰額度或其他處罰」、「違規車種類別或違規情
    節」、「期限內繳納或到案聽候裁決者」、「逾越應到案期
    限30日內，繳納罰鍰或到案聽候裁決者」、「逾越應到案期
    限30日以上60日以內，繳納罰鍰或到案聽候裁決者」、「逾
    越應到案期限60日以上，繳納罰鍰或逕行裁決處罰者」等因
    素，作為裁量之標準，並未違反授權之目的及裁量權之本質
    ，是其不僅直接對外發生效力，且被告亦應受其拘束而適用
    之。　　
㈢、依採證照片所示（見本院卷第79頁），違規車輛後車牌為
　　「車牌號碼000-0000號」，速限：110km/h、車速：174KM/h
    、主機：ATS006、對照車籍資料（見本院卷第103頁），確
    定該車車籍、廠牌、顏色等外觀與雷射槍影像相符，而雷射
    槍以雷達電波感應目標車，並未遭其他車輛阻擋，確認違規
    車輛係原告名下車牌號碼000-0000號自用小客車，核與
　　內政部警政署國道公路警察局第四公路警察大隊111年7月12
    日國道警四交字第1110502453號函覆意旨：「說明二、旨揭
    車輛於111年5月23日0時43分在國道1號北向235.3公里處，
    經本大隊雷達測速照相儀器測獲時速達174公里（速限110公
    里/小時），超速64公里，、、、」（見本院卷第77頁）相
    符。而該雷射測速儀器：型號主機：AT-SI、器號主機：ATS
    006、廠牌Raser、於110年8月5日檢定合格，有效期限為111
    年8月31日，檢定合格單號碼：MOGA00000000A，並有雷射測
    速儀器檢定合格證書（見本院卷第97頁）可稽，而員警當時
    係執行巡邏與00-06時有手提（移動）式雷達測速照相地點
    ：北向235.3公里，此亦有勤務分配表在卷可參（見本院卷
    第91頁），其執行依正當法律程序，違規事實明確，亦為原
    告起訴狀所不爭執，被告依法舉發並無違誤。核其行為確有
    「超速」之違規屬實且行車速度已超過系爭路段規定之最高
    時速60公里以上，被告據此依處罰條例第43條第1項第2款及
    同條第4項對原告(同時為車主)作成裁罰處分，應無違誤。
㈣、原告以上開主張要旨置辯。惟查：
⑴、檢視違規現場照片所示（見本院卷第95頁），可見系爭路段
    確實設有「警52」標牌，而該標牌清晰並沒有致用路人難以
    辨識之情形。又參考示意圖內容（見本院卷第93頁），員警
    當日於國道1號北向235.3公里處以車尾偵測方式進行測照勤
    務，測距約為40公尺，經換算可得系爭汽車實際違規地點約
    位國道1號北向235.26公里處，而系爭路段之「警52」標牌
    設立於國道1號北向236公里處，故該測速取締標誌設置地點
    與實際測得違規地點間相距約740公尺，合於處罰條例第7條
    之2第3項所訂之「300公尺以上、1000公尺以下」標準，核
    與內政部警政署國道公路警察局第四公路警察大隊111年7月
    12日國道警四交字第1110502453號函覆意旨：「說明：四
　　另工務單位於測照點前方000-0000公尺範圍内明顯設置「警
    52」標誌（國道1號北向236公里），提醒用路人注意行車，
    符合道路交通管理處罰條例第7條之2第3項之規定。」相符
    。是以原告主張「高速公路前方未有任何警語標示，有違行
    車用路人保障」，並非事實。
⑵、行政罰法第13條規定：「因避免自己或他人生命、身體、自
    由、名譽或財產之緊急危難而出於不得已之行為，不予處罰
    ；但避難行為過當者，得減輕或免除其處罰。」，我國實務
    上對於緊急危難狀況的判斷，採取相當高的標準，認為：「
    行為人應評估其情狀是否確達到急迫程度，審慎處置，自不
    得率爾逕自認定已達緊急危難程度而為違規行駛，任意置其
    他用路人之生命身體安全於不顧。」，另外根據最高法院24
    年上字第2669號判例，主張緊急避難「須自己或他人之生命
    、身體、自由、財產猝遇危險之際，非違反相關行政法上義
    務，別無救護之途者，始足當之」。查本件原告當時行速為
    174公里，逾系爭路段限速高達64公里，超速之違規事實明
    確，考量駕駛人於車輛超高速行駛時，其視野大幅變窄、視
    力明顯減弱，除如遇突發狀況難以即時反應外，所需煞停距
    離亦加長，易造成連環追撞事故，且於高速情形下發生撞擊
    ，對駕駛人本人或其他不特定用路人之生命安全之危害不言
    而喻，雖其情可憫，然基於對其他不特定用路人生命身體安
    全之保護，而所謂緊急避難行為，須自己或他人之生命、身
    體、自由或財產猝遇危險之際，非違反相關行政法上義務，
    別無救護之途者，始足當之。換言之，緊急避難行為除客觀
    上須有自己或他人之生命、身體、自由或財產上遭遇急迫之
    危險外，行為人所採之避難行為尚須出於不得已或必要之行
    為，且該行為係為達成避難目的之唯一而必要之手段，始足
    阻卻違法，原告雖提出新冠病毒檢驗結果之數位證明（見本
    院卷第23頁），然此僅得證明確有感染新冠病毒之事實，並
    不足證其所述之危急情況確實存在，亦未明確指明所指之鄰
    近大醫院為何供查證，縱使其所述遭醫院拒收、拒載之情屬
    實，仍可以電話聯繫警消及衛生單位予以協助，而非貿然以
    超速行為進行接送，其超速行為將提高無辜用路人因而受有
    生命、身體損害之風險，尚難謂原告斯時所採取之駕駛行為
    ，係屬別無合理選擇情形下不得已之行為，難認屬緊急避難
    事由。原告以同車乘客身體明顯不適又遭鄰近醫院拒收，不
    得已超速返回北部就醫等語請求撤銷原處分或酌情減輕，亦
    屬無據。
㈤、原告既為汽車駕駛人，有駕駛人基本資料、汽車車籍查詢資
    料（見本院卷第101-103頁）在卷為憑，其對上述規定應知
    之甚詳，並應確實遵守。是原告前揭所述，無非單方所執之
    詞，委無足取。綜上所述，被告依法裁處，應無違誤。
六、本件判決基礎已經明確，兩造其餘的攻擊防禦方法及訴訟資
    料經本院斟酌後，核與判決結果不生影響，無一一論述及調
    查之必要，一併說明。
七、結論：原處分並無違誤，原告訴請撤銷為無理由，應予駁回
    。本件第一審裁判費為300 元，所以確定第一審訴訟費用額
    為300 元，由原告負擔。
八、依行政訴訟法第195 條第1 項後段、第236 條、第98條第1
    項前段、第237 條之8 第1 項、第237 條之9 第1 項，判決
    如主文。
中　　華　　民　　國　　111 　年　　12　　月　　12　　日
                  行政訴訟庭  法  官  陳伯厚
一、上為正本係照原本作成。
二、如不服本判決，應於判決送達後20日內，向本院提出上訴狀
    並表明上訴理由（原判決所違背之法令及其具體內容或依訴
    訟資料可認為原判決有違背法令的具體事實），其未載明上
    訴理由者，應於提出上訴後 20 日內向本院補提理由書（上
    訴狀及上訴理由書均須按他造人數附繕本，如未按期補提上
    訴理由書，則逕予駁回上訴），並應繳納上訴裁判費新臺幣
    750 元。　　　　　　
                              書記官  陳柔吟　　
中　　華　　民　　國　　111 　年　　12　　月　　12　　日